【裁判字號】    99,保險上,1
【裁判日期】    990622
【裁判案由】    給付保險金
【裁判全文】
臺灣高等法院臺南分院民事判決  99年度保險上字第1號
上  訴  人  中國人壽保險股份有限公司
法定代理人  甲○○
訴訟代理人  廖瑞鍠  律師
複 代 理人  黃裕中  律師
被 上 訴人  乙○○
訴訟代理人  曾錦源  律師
上列當事人間請求給付保險金事件，上訴人對於中華民國98年11
月10日臺灣嘉義地方法院第一審判決（98年度保險字第10號）提
起上訴，本院於99年6月8日言詞辯論終結，判決如下：
    主  文
上訴駁回。
第二審訴訟費用由上訴人負擔。
    事實及理由
一、被上訴人起訴主張：
(一)緣訴外人即被上訴人女兒侯素真以自己名義為要保人及被保
    險人，指定被上訴人為受益人，於民國（下同）87年4月6日
    向目前已由上訴人合併之美商瑞泰人壽保險股份有限公司（
    下簡稱美商瑞泰壽險公司）投保保單號碼Ｚ000000000、主約
    為防癌終身健康保險B型，附約為瑞泰家家寶健康保險附約
    ，其中包括人身意外事故及殘障保險200萬元等內容之保險
    契約後，於98年1月8日上午12時30分許，侯素真經人發現溺
    死於嘉義縣水上鄉○○○○○段溪內。依臺灣嘉義地方法院
    檢察署（下稱嘉義地檢署）相驗屍體證明書所載：直接引起
    侯素真死亡之原因為窒息，而窒息之先行原因乃生前落水，
    顯係遭受非由疾病引起之外來突發事故而導致死亡，符合瑞
    泰壽險公司家家寶健康保險附約（下稱系爭健康保險附約）
    第2條規定之意外。受益人即被上訴人遂檢具系爭保險附約
    第15條所定之相關文件資料，依同附約第14條第1項之規定
    ，於98年1月13日向上訴人申請給付意外身故保險金（下稱
    系爭保險金），而依同條第2項規定，上訴人最遲應於收齊
    文件後15日內（即98年1月28日）給付被上訴人系爭保險金
    ，惟上訴人竟於98年3月10日以中壽理字第0980000360號函
    知被上訴人，因尚無法證明被保險人侯素真為意外傷害事故
    致死，無法給付該系爭保險金。
(二)按主張法律關係存在之當事人，僅須就該法律關係發生所需
    具備之特別要件負舉證責任，至於他造主張有利於己之事實
    ，應由他造舉證證明，最高法院48年台上字第887號判例、
    91年度台上字第2187號判決意旨可參。又財政部於85年9月1
    日函准修正最新的附加傷害約款，對意外傷害的定義已排除
    直接且單獨的原因，接受間接與併發等因素，有台灣高等法
    院91年度保險上字第63號民事判決之事實理由欄四之(一)內文
    可參照。且由最高法院95年度台上字第205號民事裁定可知
    ，所謂外來事故（意外事故），係指內在原因以外之一切事
    故而言，其事故之發生為外來性、偶然性，而不可預見，除
    保險契約另有特約不保之事項外，意外事故均屬意外傷害保
    險所承保之範圍。本件被保險人侯素真死亡原因乃非由疾病
    所引起乙事，為兩造所不爭，此有98年9月10日言詞辯論筆
    錄可稽。依前揭相驗屍體證明書，被保險人侯素真之直接引
    起死亡原因為窒息，而窒息之先行原因為生前落水，可見侯
    素真生前落水縱非係造成其死亡之直接且單獨之原因，然無
    礙其符合系爭健康保險附約第2條所規定意外的定義。
(三)再依最高法院18年上字第1679號判例要旨觀之，被上訴人對
    於侯素真之死亡與溺水間具有相當因果關係乙節已盡舉證之
    責，倘上訴人如有不同之主張，應舉證證明之。而落水的種
    類很多，原因也不一而足，既然被保險人侯素真是生前落水
    ，被上訴人認愛惜生命是常態事實，自殺是變態事實，故應
    由主張變態事實之上訴人負舉證責任。此外，被保險人是否
    自殺，涉及被保險人之主觀意思，又屬保險人之免責事由，
    更應由主張有利於己之積極事實之保險人即上訴人負舉證責
    任，始符舉證責任原則（有最高法院89年度台上字第2187號
    、89年度台上字第2350號、91年度台上字第1272號、93年度
    台上字第2391號、95年度台上字第1086號、95年度台上字第
    2706號民事判決均採相同見解可參）。準此，爰依系爭健康
    保險附約及保險法第34條之法律關係，求為命上訴人應給付
    被上訴人系爭保險金新台幣（下同）200萬元，即自98年1月
    29日起至清償日止，按年息百分之10利息之判決（原審判命
    上訴人如數給付，上訴人全部不服，提起上訴，聲明求為廢
    棄原判決，並駁回被上訴人在第一審之訴及假執行之聲請）
    。
(四)並為答辯聲明：
    1.上訴駁回。
    2.訴訟費用由上訴人負擔。
二、上訴人則以下列等語資為抗辯：
(一)按「請求履行債務之訴，除被告自認原告所主張債權發生原
    因之事實外，應先由原告就其主張此項事實，負舉證之責任
    ，必須證明其為真實後，被告於其抗辯事實，始應負證明之
    責任，此為舉證責任分擔之原則」（最高法院42年台上字第
    170號判例要旨參照）。次按「系爭旅行平安保險保險單第2
    條『保險範圍』：被保險人於本契約有效期間內，因遭遇外
    來、突發的意外傷害事故，並以此意外傷害事故為直接且單
    獨原因，致其身體蒙受傷害或因而殘廢或死亡時，依照本契
    約的約定給付保險金。故本件保險契約性質上係傷害保險，
    所承保之事故必須導致傷害、殘廢或死亡之原因係出於意外
    ，始足當之。上訴人主張被上訴人應給付死亡保險金，依據
    前開約定及舉證責任分配原則，自應就權利發生事實即被保
    險人林勝前遭遇外來、突發之意外事故並以此意外事故為其
    死亡之直接、單獨原因之事實負舉證之責。」（最高法院88
    年台上字第1551號判決可參）。本件請求給付保險金事件係
    依據「瑞泰人身意外傷害保險附約」（下稱系爭意外保險附
    約）第6條、第10條約定，被上訴人請求上訴人給付訴外人
    即被保險人侯素真之系爭保險金，必係被保險人因遭遇意外
    傷害事故致死亡時，上訴人始負給付系爭保險金之義務，故
    依上開判例、判決所示，被上訴人應就被保險人係意外死亡
    之事實負舉證之責任，即本件應由被上訴人就被保險人溺水
    之原因負舉證責任。
(二)又按「保險人對於由不可預料或不可抗力之事故所致之損害
    ，負賠償責任。但保險契約內有明文限制者，不在此限。」
    「保險人對於由要保人或被保險人之過失所致之損害，負賠
    償責任。但出於要保人或被保險人之故意者，不在此限。」
    保險法第29條第1、2項定有明文。是則，保險人僅對因不可
    預料或不可抗力之事故所致之損害，負賠償責任，對於因被
    保險人所得預料其行為將發生一定結果之行為所致之保險事
    故，保險人即無庸負責。本件被保險人侯素真固於98年1月8
    日上午12時30分許，經人發現溺斃於赤蘭溪橋下，然現場並
    無人目擊事故經過，而依嘉義地檢署98年相字第30號相驗卷
    內之檢驗報告書所示，被保險人侯素真被發現時已陳屍在赤
    蘭溪仁安段內，機車停好在路邊，機車鑰匙在死者外衣內，
    其除左右手腕前部8×6公分內有多處條狀自殘傷結疤之疤痕
    外，身體其他各部份均無任何外傷。再參以被保險人侯素真
    停放機車處雖為赤蘭溪防汛道路，惟其旁雜樹林，並非緊鄰
    赤蘭溪，路旁可沿斜坡下滑至溪邊，但該斜坡放有石塊等，
    被保險人侯素真之屍體被發現處即赤蘭溪仁安段內，於臨溪
    處為斜坡，置有石塊，雜草叢生，並非適合運動之處，此有
    前揭相驗卷內所附照片，及現場拍攝之錄影光碟附卷可稽，
    故被保險人侯素真顯然不可能因不慎滑入該赤蘭溪內而遭溺
    斃，且因該斜坡有石塊，若被保險人侯素真係不慎自溪邊滑
    落至溪中，其身體裸露處應有擦傷痕跡，惟並無何異狀。況
    依嘉義地檢署98年2月9日嘉檢光孝98相30字第002891號函主
    旨中載有，因死者侯素真家屬對死者係失足落水或自殺有爭
    議，是其死亡方式於相驗屍體證明書上勾選為不詳等語，則
    被保險人侯素真是否因不慎失足滑落至赤蘭溪中溺斃，顯有
    疑義。另嘉義地檢署檢察官於相驗後未認定被保險人侯素真
    係意外死亡，而以未確定結案，則被上訴人如主張被保險人
    侯素真係不慎掉入赤蘭溪中，乃屬意外事故，自應由被上訴
    人就此負舉證之責，否則自難認被保險人侯素真係意外事故
    致死，而有權向上訴人公司請求系爭保險金等語，資為抗辯
    。
(三)並於本院為上訴聲明：
    1.原判決廢棄。
    2.被上訴人在第一審之訴及假執行之聲請均駁回。
    3.第一、二審訴訟費用均由被上訴人負擔。
三、兩造就下列事項，並不爭執，堪信為真：
（一）訴外人侯素真係被上訴人之女兒，侯素真以自己名義為要
      保人及被保險人，並指定被上訴人為受益人，於87年4月6
      日向目前已由上訴人合併之美商瑞泰壽險公司投保壽險，
      其保單號碼為Ｚ000000000；主約為防癌終身健康保險B型
      ，附約為瑞泰家家寶健康保險附約，其中包括人身意外事
      故及殘障保險200萬元等內容之保險契約，有美商瑞泰人
      壽保險股份有限公司台灣分公司之保單面頁2份、戶籍謄
      本影本及其瑞泰家家寶健康保險附約各1份（均影本）在
      卷可稽（見原審卷第7至19頁）。
（二）訴外人侯素真於98年1月8日上午12時30分許，經人發現溺
      死於嘉義縣水上鄉○○○○○段溪內，並經嘉義地檢署相
      驗屍體，死亡原因欄記載：「1.直接引起死亡之原因：窒
      息。2.先行原因：（若有引起上述死因之疾病或傷害）生
      前落水。」等詞，有嘉義地檢署相驗屍體證明及其檢驗報
      告書等資料在卷可憑（見原審卷第20、59至64頁）。
（三）被上訴人於98年1月13日向上訴人申請給付系爭意外身故
      保險金200萬元，有中國人壽保險股份有限公司之保險金
      申請書影本1紙在卷供佐（見原審卷第56頁）。
（四）上訴人於98年3月10日以中壽理字第0980000360號函文通
      知被上訴人拒絕理賠，有上開函文影本1份附卷可參（見
      原審卷第21頁）。
（五）訴外人即被保險人侯素真生前之就醫診療資料、金融聯合
      徵信中心關於其信用報告等資料，顯示被保險人侯素真生
      前有憂鬱症傾向，且積欠多家銀行債務，有行政院衛生署
      中央健康保險局提出被保險人侯素真就醫資料（見本院卷
      第46至55頁）、財團法人金融聯合徵信中心關於被保險人
      侯素真綜合信用報告（見本院卷第63至68頁），及本院向
      嘉義基督教醫院、嘉義榮民醫院、嘉義聖馬爾定醫院、大
      仁醫院、行政院衛生署嘉義醫院、六福診所、蘇興裕診所
      、正璘婦產科診所、信和美診所、宋思權診所等醫療院所
      調取被保險人侯素真之就醫診療紀錄附卷足參（見本院卷
      第91至237頁）。
四、被上訴人另主張被保險人侯素真係意外落水溺斃，乃屬意外
    身亡。且依前揭相驗屍體證明書，被保險人侯素真之直接引
    起死亡原因為窒息，而窒息之先行原因為生前落水，雖生前
    落水縱非係造成其死亡之直接且單獨之原因，然符合系爭健
    康保險附約第2條所規定意外的定義。至於被保險人是否自
    殺，涉及其主觀意思，又屬保險人之免責事由，應由上訴人
    負舉證責任。上訴人既然無法證明被保險人侯素真係自殺死
    亡，自應給付該系爭保險金等情，則為上訴人所否認，並以
    前揭情詞置辯。從而，本件所應審究者厥為：(一)本件上訴人
    主張被保險人侯素真之死亡原因是出於故意自殺，則舉證責
    任究該如何分配？(二)被上訴人請求上訴人給付系爭保險金
    200萬元，是否有理由？茲說明如下：
(一)按當事人主張有利於己之事實者，就其事實有舉證之責任，
    民事訴訟法第277條前段定有明文。次按主張法律關係存在
    之當事人，僅須就該法律關係發生所須具備之特別要件，負
    舉證之責任，至於他造主張有利於己之事實，應由他造舉證
    證明（最高法院48年台上字第887號判例參照）；且負舉證
    責任之當事人，須證明至使法院就該待證事實獲得確實之心
    證，始盡其證明責任。倘不負舉證責任之他造當事人，就同
    一待證事實已證明間接事實，而該間接事實依經驗法則為判
    斷，與待證事實之不存在可認有因果關係，足以動搖法院原
    已形成之心證者，將因該他造當事人所提出之反證，使待證
    事實回復至真偽不明之狀態。此際，自仍應由主張該事實存
    在之一造當事人舉證證明之，始得謂已盡其證明責任（最高
    法院93年度台上字第2058號判決要旨參照）。再按「傷害保
    險人於被保險人遭受意外傷害及其所致殘廢或死亡時，負給
    付保險金額之責。前項意外傷害，指非由疾病引起之外來突
    發事故所致者。」保險法第131條定有明文。又按「被保險
    人於本附約有效期間內遭受第6條約定的意外傷害事故，自
    意外傷害事故發生之日起180日以內死亡者，本公司按保險
    金額給付身故保險金。」系爭意外保險附約第10條亦規定甚
    明。末按保險契約率皆為定型化契約，被保險人鮮有依其要
    求變更契約約定之餘地；又因社會之變遷，保險巿場之競爭
    ，各類保險推陳出新，故於保險契約之解釋，應本諸保險之
    本質及機能為探求，並應注意誠信原則之適用，倘有疑義時
    ，應為有利於被保險人之解釋（保險法第54條第2項參照）
    ，以免保險人變相限縮其保險範圍，逃避應負之契約責任，
    獲取不當之保險費利益，致喪失保險應有之功能，及影響保
    險巿場之正常發展；意外傷害保險係在承保被保險人非由疾
    病引起之外來突發事故所致傷害及其所致殘廢或死亡之損失
    ，而人之傷害或死亡之原因，其一來自內在原因，另一則為
    外來事故（意外事故），所謂外來事故（意外事故），係指
    內在原因以外之一切事故而言，其事故之發生為外來、偶然
    而不可預見。意外傷害保險契約之受益人請求保險人給付保
    險金，雖應證明被保險人係因意外事故而受傷害，惟受益人
    如證明該事故確已發生，且依經驗法則，其發生通常係外來
    、偶然而不可預見者，應認其已盡舉證證明之責。於此情形
    ，保險人如抗辯其非屬意外，自應就其抗辯之事實負證明之
    責，始符合舉證責任分配之原則（最高法院92年度台上字第
    2710號、96年度台上字第28號判決意旨參照）。揆諸上揭規
    定、判例及判決意旨、保險契約之本質及機能，可知本件被
    上訴人僅須就被保險人係因非由疾病所引起之外來突發事故
    致死亡之保險金額請求權成立特別要件事實負舉證之責，即
    為已足。至上訴人抗辯被保險人之死亡非屬意外，自應就其
    抗辯之事實負證明之責。
(二)本件被保險人侯素真於上開時地溺死，經嘉義地檢署檢察官
    督同檢驗員勘驗結果為：被保險人侯素真背部及雙下肢有屍
    斑，外觀深而明顯，身體浮腫、有理紋斑且角質層剝脫現象
    ，除左右手腕前部有自殘淺割疤痕外，其他部分均無，故直
    接死因為窒息，先行原因為生前落水，推定死亡方式則不詳
    等情，復開立相驗屍體證明書記載：「死亡原因：直接引起
    死亡之疾病或傷害：窒息。先行原因：（若有引起上述死因
    之疾病或傷害）生前溺水。死亡方式：不詳」等情，此據本
    院依職權調閱嘉義地檢署98年度相字第30號相驗卷宗，核閱
    卷內所附之檢驗報告書及相驗屍體證明書查明屬實（見嘉義
    地檢署相驗卷第17至26頁）。而上訴人就被保險人侯素真死
    因為窒息、生前溺水死亡乙節，亦不爭執（見本院卷第73頁
    反面），基此，被上訴人主張被保險人侯素真係因溺水身故
    乙節，洵屬有據，堪可採信。
(三)再衡諸「好生惡死」乃人之常情，且被保險人侯素真生前雖
    在左右手腕留有多條狀淺割傷之紀錄（見本院卷第91頁），
    但此僅係輕微自殘之痕跡，並無致死之危險情事發生，更未
    留有遺書，雖被保險人侯素真對外尚積欠銀行信用卡債務，
    惟就財團法人金融聯合徵信中心檢送侯素真之綜合信用報告
    書所載，其積欠金額總計40餘萬元，尚非鉅額，有財團法人
    金融聯合徵信中心函及其附件等在卷足稽（見本院卷第63至
    68頁），難憑以逕認其有自殺求死之強烈動機。復參酌本院
    於99年4月26日審理時法官問：「當時岸邊有無留下衣物、
    鞋子等物品？」上訴人之代理人答：「相驗卷只看出機車留
    在防汛道路上」，被上訴人之代理人則答：「並沒有留下衣
    物或鞋子等物品」；法官問：「關於機車的鑰匙是放在死者
    身穿外衣口袋內？」被上訴人之代理人答：「這可證明侯女
    士只是暫時離開機車，待會還要回來牽車離開現場。」等語
    （見本院卷第245頁），並依常情衡之，倘被保險人侯素真
    果真尋死，斷無不在現場或附近留下鞋子等衣物及機車鑰匙
    等個人用品等等蛛絲馬跡，令尋獲其屍體者能循線通知其家
    屬前來為其處理後事，然均無之，是從事故現場外觀判斷，
    被保險人侯素真應係因溺水之意外事故死亡無訛，堪認被上
    訴人已盡其舉證責任。因此，上訴人即保險人如抗辯被保險
    人侯素真之溺斃非屬意外，自應舉證以明其說。
(四)又本件上訴人以前揭相驗屍體證明書上關於死亡方式之欄內
    勾選「不詳」，且嘉義地檢署以98年2月9日嘉檢光孝98相30
    字第002891號函覆稱：因死者侯素真家屬對死者係失足落水
    或自殺有爭議，是其死亡方式於相驗屍體證明書上勾選為不
    詳等情，進而主張被保險人侯素真是否係意外落水顯有疑義
    ，應由被上訴人舉證證明被保險人侯素真是意外落水云云。
    然如上所述，本院已認定被上訴人就被保險人侯素真係因非
    由疾病引起之溺水意外事故而死亡乙節，已盡其舉證責任。
    況本件保險契約所稱之意外傷害事故，係指非由疾病引起之
    外來突發事故，其相驗屍體證明書將「死亡方式」區分為「
    病死或自然死」、「意外死」、「自殺」、「他殺」、「不
    詳」者（見原審卷第20頁），足見兩者之上開定義、範圍本
    有不同。因此，認定被保險人死亡是否符合保險契約所稱意
    外傷害事故，自不能純以相驗屍體證明書為斷，尚須綜合其
    他事證以資判定，亦即不能僅因檢察官相驗後未於開立之相
    驗屍體證明書勾選「意外」，即認為本件非屬保險契約所指
    之意外事故。
(五)復查，原審於98年10月27日言詞辯論期日當庭播放上訴人拍
    攝被保險人侯素真遭發現落水之現場光碟，勘驗結果為：現
    場拍攝光碟總共分為6段，分別顯示被保險人侯素真落水的
    赤蘭溪、被保險人侯素真經撈獲上岸的地點、赤蘭溪邊坡及
    岸邊沙岸堆放消坡塊、被保險人侯素真所騎機車停放在柏油
    路的防汛道路上，道路旁栽種茂密的樹叢，樹叢下方為斜坡
    ，斜坡下方尚有壹個平面的小路，路寬約3公尺，小路與赤
    蘭溪之間尚有斜坡，斜坡是人工堆砌的石塊斜坡等情，有勘
    驗筆錄載明在卷可稽（見原審卷第87頁）。基上可知，赤蘭
    溪上方尚有斜坡，斜坡則堆砌人工石塊，斜坡上方為寬約3
    公尺之小路，不能排除一般人行走在小路上踩空失足滑下斜
    坡跌落之可能性，且被保險人侯素真至防汛道路或小路之原
    因實有多端，或為散心、或單純打發時間，各種原因均有存
    在可能性，非僅投水自殺一途，況依現場照片及現場拍攝光
    碟所示，赤蘭溪岸邊或有小片沙灘，沙灘附近雜草叢生，被
    保險人侯素真不知沙灘深淺失足踏空而落水，亦不無可能，
    是上訴人徒以被保險人侯素真身上並無其他擦傷痕跡，逕推
    論被保險人侯素真並非自斜坡石塊上滾下失足落水云云，尚
    非有據，不足採取。又被保險人侯素真生前雖有長期失眠、
    重度憂鬱症等病史，而有使用安眠藥，此有病歷在卷足佐（
    見本院卷第216-228、250頁），但其病症形成之原因多種，
    絕非罹患此症即等同必有自殺行為。又翻閱全卷尚未見上訴
    人有更進一步之舉證足以證明被保險人侯素真非因意外而落
    水死亡，係出於自殺身亡，準此，被保險人侯素真應屬意外
    溺斃無訛，是上訴人主張被保險人侯素真之死亡非屬意外事
    故乙節，要難憑採。
(六)又按保險人應於要保人或被保險人交齊證明文件後，於約定
    期限內給付賠償金額，無約定期限者，應於接到通知後15日
    內給付之；保險人因可歸責於自己之事由致未在前項規定期
    限內為給付者，應給付遲延利息年利1分，保險法第34條定
    有明文。稽其立法目的，乃為避免保險人推諉或惡意遲延給
    付，損及要保人或被保險人權益，除具懲罰之意外，兼具鼓
    勵保險人積極、從速給付之旨趣。再按系爭意外保險附約第
    6條規定：「被保險人於本附約有效期間內，因遭受意外傷
    害事故，致其身體遭受傷害而致殘廢或死亡時，依照本附約
    的約定，給付保險金。前項所稱意外傷害事故，只非由疾病
    引起之外來突發事故。」同附約第24條規定：「被保險人於
    本附約有效期間內遭受第6條約定的意外傷害事故時，要保
    人、被保險人或受益人應於知悉意外傷害事故發生後10日內
    將事故狀況及被保險人的傷害程度，通知本公司。並於通知
    後儘速檢具所需文件向本公司申請給付保險金。本公司應於
    收齊前項文件後15日內給付之。於其本公司應按財政部核定
    的人壽保險單分紅利率加計利息給付。但逾期事由可歸責於
    要保人或受益人者，本公司得不負擔利息。」（見原審卷第
    45頁、第47頁反面），而瑞泰家家寶健康保險附約第14條第
    2項約定：「本公司應於收齊前項文件後十五日內給付之。
    逾期本公司應按年利一分（百分之十）加計利息給付。但逾
    期...」（見原審卷第16頁）。查本件被上訴人業已舉證證
    明被保險人侯素真係非由疾病引起之意外事故導致死亡，已
    如前述，既合於意外傷害致死，且無免責事由，復未約定給
    付保險金之期限，是上訴人自應依系爭保險契約之附約第6
    條之約定給付意外身故保險金。因此，被上訴人既已於98年
    1月13日檢具相關文件資料，向上訴人公司申請給付系爭意
    外身故保險金200萬元，有被上訴人提出上訴人公司之保險
    金申請書1份附卷可稽（見原審卷第56頁）。上訴人公司依
    上開規定，自應於收齊所需文件後15日內給付系爭意外身故
    保險金，即上訴人公司至遲應於98年1月28日給付系爭保險
    金，卻拒絕給付在案，有上訴人公司98年3月10日中壽理字
    第0980000360號函文1份附卷可稽（見原審卷第21頁）。迄
    今仍分文未給付，上訴人自應自98年1月29日起負遲延給付
    之責。苟非如此，無非任由保險人可恣意主張其審核結果不
    符給付保險金之要件而逕拒絕給付之，要與前揭條文立法目
    的有違。是被上訴人主張依系爭健康保險附約第14條第2項
    及保險法第34條之法律關係，請求上訴人給付自98年1月29
    日起至清償日止，按週年利率百分之10計算之約定遲延利息
    ，經核於法並無不合，應予准許。
五、綜上所述，被上訴人主張其已舉證證明被保險人侯素真係因
    非由疾病引起之意外事故死亡，合於系爭保險契約附約之約
    定，為可採，而上訴人就被保險人侯素真非意外死亡之免責
    事由，並未舉證以實其說，其辯稱：本件應由被上訴人就被
    保險人侯素真溺水之原因負舉證責任，侯素真是否因不慎失
    足滑落至赤蘭溪中溺斃，顯有疑義云云，均為無可取。從而
    ，被上訴人依系爭保險契約之法律關係及保險法第101條之
    規定，請求上訴人給付被保險人侯素真之意外身故保險金20
    0萬元，及自98年1月29日起至清償日止，按週年利率百分之
    10計算之利息，洵屬有據，應予准許。原審命上訴人如數給
    付，而為上訴人敗訴之判決，並依兩造之陳明而分別酌定相
    當之擔保金額，為准、免假執行之宣告，經核均無不合。上
    訴人上訴意旨仍執前詞，指摘原判決不當，求予廢棄改判，
    為無理由，應予駁回。
六、本件事證已臻明確，兩造其餘主張或攻擊、防禦方法並其他
    證據資料，經本院審酌後，核與本件判決結果並無影響，毋
    庸再逐一詳予論述之必要，併予明。
七、據上論結，本件上訴為無理由，依民事訴訟法第449條第1項
    、第78條，判決如主文。
中    華    民    國    99    年    6     月    22    日
                  民事第三庭    審判長法  官  黃崑宗
                                      法  官  蘇重信
                                      法  官  王浦傑
上為正本係照原本作成。
如對本判決上訴，須於判決送達後20日內向本院提出上訴狀，未
表明上訴理由者，應於上訴後20日內，向本院提出理由書（須附
繕本）。依法須繳納裁判費並應委任律師為訴訟代理人，始得上
訴。
中    華    民    國    99    年    6     月    23    日
                                      書記官  廖英琇
【附記】
民事訴訟法第466條之1：
(1)對於第二審判決上訴，上訴人應委任律師為訴訟代理人。但上
  訴人或其法定代理人具有律師資格者，不在此限。
(2)上訴人之配偶、三親等內之血親、二親等內之姻親，或上訴人
  為法人、中央或地方機關時，其所屬專任人員具有律師資格並
  經法院認為適當者，亦得為第三審訴訟代理人。
民事訴訟法第466條之2第1項：
  上訴人無資力委任訴訟代理人者，得依訴訟救助之規定，聲請
  第三審法院為之選任律師為其訴訟代理人。

司法院資訊處製作；財團法人民間司法改革基金會備份。
